臺灣高等法院刑事判決　　　　　　　　94年度上訴字第2571號
上　訴　人
即　被　告　甲○○
指定辯護人　本院公設辯護人　乙○○
上列上訴人因違反槍砲彈藥刀械管制條例等案件，不服臺灣臺北
地方法院94年度訴字第487號，中華民國94年7月15日第一審判決
（起訴案號：臺灣臺北地方法院檢察署93年度偵字第21625號）
，提起上訴，本院判決如下：
    主  文
上訴駁回。
    事  實
一、甲○○未經許可，於民國92年4月間某日，在桃園縣南崁鄉
    某處，受真實姓名年籍不詳、綽號「小安」之成年男子委託
    ，代為保管可擊發子彈具殺傷力之仿FN廠1910型半自動手槍
    之改造金屬玩具手槍1支（含彈匣1個，槍枝管制編號
    0000000000號）及具殺傷力之改造子彈7顆後，即將上開槍
    、彈寄藏在其車號G6-3851號車內。嗣甲○○於93年11月5日
    下午3時30分許，在臺北縣新店市○○路47號某咖啡廳前，
    與紀主擇、丙○○、丁○○因討論債權債務問題發生爭執，
    甲○○於離去後再度返回現場之際，竟心生不滿而另行基於
    恐嚇犯意，自其車號G6-3851號車內取出上述槍、彈，對空
    鳴放一槍後，再對紀主擇、丙○○、丁○○恫嚇以「會再回
    來找你」、「我會讓你們死得很難看」、「你們全家人以後
    小心一點」等語，致彼三人心生畏懼，而以上開加害生命、
    身體之事，恐嚇紀主擇、丙○○、丁○○致生危害於安全。
    嗣員警接獲報案後，先在上開現場扣得擊發過改造彈頭1個
    ，再於同年12月3日晚上9時50分許至甲○○位在臺北縣五股
    鄉○○村○○路27號3樓居所拘提甲○○，並扣得前揭改造
    玩具手槍1支（內含彈匣1個）與改造子彈6顆（後經試射2
    顆，僅餘4顆）。
二、案經臺北縣政府警察局新店分局報告臺灣臺北地方法院檢察
    署檢察官偵查起訴。
    理  由
一、訊據被告甲○○固坦承受「小安」委託保管上開槍、彈，及
    於前述時、地以該手槍擊發一枚子彈等情不諱，惟矢口否認
    有何違反槍砲彈藥刀械管制條例及恐嚇犯行，辯稱：伊係受
    於夜市擺攤販綽號小安之委託保管一袋VCD片，小安並告以
    過一會就回來拿，詎此人從此以後全無音訊，因流動夜市每
    日擺置非固定地點，故不知何時能遇到小安，遂將該袋物品
    一直放置於車上，以便物歸原主。期間被告曾察看該袋物品
    時，其上層覆蓋多片VCD，內層有一塑膠盒內放置一把模型
    槍，該塑膠盒上繪有精美之圖案且該圖案之樣式與內容物相
    符，被告以為該模型槍係坊間模仿真槍外型所製作而成之玩
    具槍，且因被告從未持槍試射，就該模型玩具槍有無改造或
    具有殺傷力被告並不知情。案發當日被告因證人丁○○電話
    告知將清償積欠被告母親之債務（被告母親之互相會款），
    並約被告至案發地點取款，詎到達後丁○○趁隙抽走被告攜
    帶（由丁○○簽發）之本票不願歸還，被告迫於無奈，只得
    下車進入案發現場內與之討論清償債務事，隨及有七、八人
    圍住被告不讓離去，而丙○○出示一張支票及委任書，逼迫
    被告簽署本票及汽車讓渡書，被告迫於當時對方人多，若有
    不遵從恐有不測，遂依丙○○之意簽署金額為五萬之本票及
    汽車讓渡書，且要求被告出示身分證供核對後，方才離去。
    被告離開至車上後發現其身分證不見，故欲回現場尋找，但
    因證人在未清償積欠被告母親之會款情形下，反逼迫被告簽
    署本票及汽車讓渡書，被告恐那些人尚未離去，可能再對被
    告不利，遂想起車上有一把外型酷似真槍之玩具槍，可帶在
    身上，於必要時可嚇退他人，以尋回身分證及全身而退，實
    屬正當防衛。嗣雙方發生爭執，因紀主澤等人步步逼近，伊
    才取出槍、彈試圖嚇阻對方，惟因情緒緊張一時重心不穩誤
    扣板機，此時方知上開槍、彈係能擊發之違禁物品；伊從來
    沒有以「我會讓你們死得很難看」、「你們全家人以後小心
    一點」等語恐嚇紀主擇等人，而之所以說「會再回來找你」
    ，是指會再回來談債務問題，並非意在恐嚇云云。
    惟查：
（一）上開槍彈經送內政部警政署刑事警察局鑑定結果，槍枝部
      分認係由仿FN廠1910型半自動手槍製造之金屬玩具手槍換
      裝土造金屬槍管改造而成之改造手槍，機械性能良好，可
      擊發適用之子彈，認具殺傷力；子彈部分其中3顆認係由
      玩具金屬彈殼加裝直徑約6.7mm土造銅質彈頭改造而成之
      改造子彈，另3顆係由玩具金屬彈殼加裝直徑約6.7mm 土
      造鉛質彈頭改造而成之改造子彈，分別經採樣1顆試射，
      均可擊發，均認具殺傷力等情，有該局94年1月11日刑鑑
      字第0930245121號槍彈鑑定書一份在卷可參，是被告持有
      之上開槍、彈確實係具殺傷力之違禁槍、彈無訛。
（二）次查，上揭被告於93年11月5日下午3時30分許，在臺北縣
      新店市○○路47號某咖啡廳前，以出示槍、彈對空鳴槍及
      前述言詞恐嚇紀主擇、丁○○、丙○○等情，分別經證人
      紀主擇、丁○○、丙○○、戊○○於原審審理時到庭結證
      綦詳，且所證述案發經過，若合符節。至被告於對空鳴槍
      後，言語恫嚇之內容，證人紀主澤所證「你們全家以後小
      心一點」」「我會讓你們死難看」、「會在回來」等語，
      雖與證人丁○○所證: 「他說要我們全家好看」及證人丙○○所證「你們給我小心一點」、「我還會回來」等語，
      所用之辭彙雖略有不同，然所述遭被告恐嚇之內涵，仍大
      致相吻，況被告係於對空鳴槍之後始出言恐嚇，已據紀主
      澤、丁○○及廖一凡證述屬實，而一般人遇此情境，驚悸
      惶恐之際，無法鉅細靡遺記憶被告當時言行之全貌，僅能
      於事後略述事件經過之梗概，亦屬事理之常。從而，證人
      丁○○、丙○○於驚恐之餘，雖無法就當時之情狀，為完
      整一致之敘述，然其等所證述被告鳴槍後續以言詞恫嚇之
      內涵，尚稱一致，佐以被告對空鳴槍之舉動，就一般社會
      通念觀之，莫不認為寓有加害生命、身體之未來危害通知
      之意，自難認上述證人指有何瑕疵可言，其等之證詞，可
      以信實。被告雖以前開情詞置辯。然查：
      (1)按正當防衛以對於現在不法之侵害為條件，但被害人之
        加害與否，僅在顧慮之中，或侵害業已過去，均非對於
        現在不法之侵害加以防衛，即與刑法第二十三條之規定
        不符。查: 被告所辯：案發當日被告因證人丁○○電話
        告知將清償積欠被告母親之債務（被告母親之互相會款
        ），並約被告至案發地點取款，詎到達後丁○○趁隙抽
        走被告攜帶（由丁○○簽發）之本票不願歸還，被告迫
        於無奈，只得下車進入案發現場內與之討論清償債務事
        ，隨及有七、八人圍住被告不讓離去，而丙○○出示一
        張支票及委任書，逼迫被告簽署本票及汽車讓渡書，被
        告迫於當時對方人多，若有不遵從恐有不測，遂依丙○○之意簽署金額為五萬之本票及汽車讓渡書，且要求被
        告出式身分證供核對後，方才離去。被告離開至車上後
        發現其身分證不見，故欲回現場尋找，但因證人在未清
        償積欠被告母親之會款情形下，反逼迫被告簽署本票及
        汽車讓渡書，被告恐那些人尚未離去，可能再對被告不
        利，遂想起車上有一把外型酷似真槍之玩具槍，可帶在
        身上，於必要時可嚇退他人，以尋回身分證及全身而退
        ，嗣雙方發生爭執，因紀主澤等人步步逼近，伊才取出
        槍、彈試圖嚇阻對方云云縱認實屬，然被告並未指稱：
        證人等步步走向伊有若何對其強暴、脅迫等侵害其生命
        、身體、自由或財產之現實不法侵害行為，依上說明，
        其所辯之情節，乃已過去之侵害或為證人等加害與否之
        顧慮，其非屬現實不法之侵害，所述持槍恫嚇被害人等
        之所為，係屬正當防衛行為，自難憑採。
      (2)被告復辯稱：並非故意對空鳴槍，係因證人等步步進逼
        ，伊於後退時重心不穩誤扣板機，導致槍枝走火，斯時
        才知道槍枝具有殺傷力，先前以為是玩具手槍云云。惟
        查：依被告所辯可知，被告自承由其所駕駛之自用小客
        車取出扣案槍、彈返回案發現場之目的，在於嚇阻證人
        等語，果爾，綽號「小安」委託其保管之槍、彈如係玩
        具手槍、子彈，如何達到嚇阻被害人之目的？所述已有
        疑義！再者，由槍枝、子彈鑑定書可知，本案扣案之槍
        枝係以彈匣裝填子彈，於擊發前，須先拉動槍機滑套，
        將裝填於彈匣內之子彈推入彈室上膛，扣下板機，始克
        當之，與轉輪手槍係直接將子彈裝填入彈室後，毋庸再
        拉槍機，即可扣板機擊發之結構性能迥異。由此可知，
        本案扣之改造手槍依其結構，如未拉槍機滑套將子彈推
        入彈室內，無論如何誤觸板機，均不可能發生將子彈射
        出之結果至明。而證人紀主擇、丙○○均在原審審理時
        結證稱：被告在扣板機之前有先拉槍機的動作，他對空
        鳴槍時是站直的，並沒有重心不穩的情形等語，證人戊○○亦結證稱：伊聽到槍聲之前曾看到被告有拉槍機的
        動作等語，核與本案查扣之改造手槍之使用方式相符，
        。又被告被告自承於92年4月間即受綽號「小安」之託
        保管持有上述槍、彈已達1年半之久，則綽號「小安」
        者交付槍、彈予被告之目的既係委託保管，衡情應無將
        子彈預先上膛之可能，足見證人所述被告於擊發前有拉
        槍機之動作，可以信實。故由被告於對空鳴槍前，曾有
        拉槍機將子彈上膛之舉動，足徵其對於扣案槍枝之使用
        方式及性能甚為嫻熟，事實上並順利擊發子彈一枚，其
        明知所持有之槍、彈乃具有殺傷力之改造手槍、子彈之
        情，至為明灼。所辯不知查扣之槍、彈具有殺傷力，及
        因重心不穩而誤扣板機云云，要屬卸責諉過之詞，不足
        採信。
（三）綜上所述，被告所辯均非可採；此外，復有扣案之改造玩
      具手槍1支、改造子彈6顆、擊發過改造彈頭1顆可資佐憑
      ，本件事證明確，被告犯行洵堪認定，應依法論科。
二、被告犯罪後，槍砲彈藥刀械管制條例已於94年1月26日修正
    公布，同年1月28日施行，舊條例第11條遭到刪除，是原屬
    舊條例第11條第4項規範範圍內之未經許可寄藏改造玩具手
    槍行為，在新條例係以第8條第4項規範，法定刑由「一年以
    上七年以下有期徒刑，併科新臺幣七百萬元以下罰金」，變
    為「三年以上十年以下有期徒刑，併科新臺幣七百萬元以下
    罰金」，是比較新舊法結果，以舊法有利於被告，依刑法第
    2 條第1項但書之規定，應適用最有利於被告之舊條例第11
    條第4項處罰。是核被告所為，係違反修正前槍砲彈藥刀械
    管制條例第11條第4項之未經許可寄藏可發射子彈具有殺傷
    力之改造玩具手槍罪、槍砲彈藥刀械管制條例第12條第4項
    之未經許可寄藏子彈罪，及刑法第305條之恐嚇罪。按寄藏
    與持有，均係將物置於自己實力支配之下，僅寄藏必先有他
    人之持有行為，而後始為之受寄代藏而已，故寄藏之受託人
    代為保管，其保管本身，亦屬持有，是槍砲彈藥刀械管制條
    例第11條第4項、第12條第4項雖將「持有」與「寄藏」為分
    別之處罰規定，則單純之「持有」，固不包括「寄藏」，但
    「寄藏」之受人委託代為保管，其保管之本身所為之「持有
    」，既係「寄藏」之當然結果，法律上自宜就「寄藏」行為
    為包括之評價，不應另就「持有」予以論罪。被告以一寄藏
    行為觸犯未經許可寄藏可發射子彈具殺傷力之改造玩具手槍
    罪及未經許可寄藏子彈罪之二罪名，為想像競合犯，應從一
    重之未經許可寄藏可發射子彈具殺傷力之改造玩具手槍罪處
    斷。再被告以一恐嚇行為，侵害紀主擇、丙○○、丁○○三
    人法益，為想像競合犯，應以一罪論。又被告在恐嚇紀主擇
    等人之前一年半即已寄藏上開槍、彈，其寄藏槍、彈之目的
    並非恐嚇紀主擇等三人，是其所犯未經許可寄藏可發射子彈
    具殺傷力之改造玩具手槍罪與恐嚇罪之間，並無方法結果之
    牽連關係，而係犯意各別、罪名不同，應分別論罪，併合處
    罰；公訴人認該二罪有牽連關係，尚有未洽。原審調查後，
    認被告罪證明確，援引修正前槍砲彈藥刀械管制條例第11
    條第4項、槍砲彈藥刀械管制條例第12條第4項，刑法第11條
    前段、第2條第1項但書、第305條、第55條、第51條第5款、
    第42條第2項、第38條第1項第1款，罰金罰鍰提高標準條例
    第2條，現行法規所定貨幣單位折算新臺幣條例第2條規定，
    並審酌槍砲、彈藥均屬高度危險之物品，非經主管機關許可
    不得擅自持有，以維社會大眾安全，被告無故寄藏上開槍彈
    ，不但未繳交治安機關，甚且於與他人發生衝突時持以對空
    鳴槍恐嚇對方，嚴重危害社會安全，惟幸未損及他人生命、
    身體，犯後飾詞合理化一己之犯行，及其犯罪動機、手段、
    所生危害、非法寄藏槍彈期間等一切情狀，就未經許可寄藏
    可發射子彈具有殺傷力改造手槍部分，量處被告有期徒刑1
    年8月，併科罰金新臺幣150,000元；恐嚇危害安全罪部分，
    量處被告有期徒刑7月；上述2罪宣告之有期徒刑，並依法定
    其應執行有期徒刑2年，至非法寄藏改造手槍所處之罰金刑
    ，並諭如易服勞役之折算標準。另敘明扣案之仿FN廠1910型
    半自動手槍之改造玩具手槍1支（含彈匣1個，槍枝管制編號
    0000000000號）、改造子彈4顆，係屬違禁物，應依刑法第
    38條第1項第1款之規定宣告沒收之。而扣案現場遺留擊發過
    改造彈頭1個，及內政部警政署刑事警察局為鑑定而試射之
    改造子彈2顆，均因已經擊發而失其違禁物之性質，所餘彈
    頭、彈殼等物，亦非屬被告所有供犯罪所用之物，不為沒收
    諭知之旨，認事用法，均無違誤，量刑亦屬妥適，被告上訴
    意旨否認犯罪，為無理由，自應予駁回。
據上論斷，應依刑事訴訟法第368條，判決如主文。
本案經檢察官謝英民到庭執行職務。
中　　華　　民　　國　　94　　年　　9　　月　　27　　日
　　　　　　　　　刑事第三庭審判長法　官  洪光燦
　　　　　　　　　　　　　　　　　法　官  王詠寰
　　　　　　　 　 　　　　　　　　法　官  江振義
以上正本證明與原本無異。
如不服本判決，應於收受送達後十日內向本院提出上訴書狀，其
未敘述上訴之理由者並得於提起上訴後十日內向本院補提理由書
（均須按他造當事人之人數附繕本）。
                                  書記官  劉文美
中　　華　　民　　國　　94　　年　　9　　月　　28　　日
附錄本案論罪科刑法條全文
修正前槍砲彈藥刀械管制條例第11條
未經許可，製造、販賣或運輸第4條第1項第1款所稱其他可發射
金屬或子彈具有殺傷力之各式槍砲者，處五年以上有期徒刑，併
科新臺幣一千萬元以下罰金。
未經許可，轉讓、出租或出借前項所列槍砲者，處三年以上十年
以下有期徒刑，併科新臺幣七百萬元以下罰金。
意圖供自己或他人犯罪之用，而犯前二項之罪者，處無期徒刑或
七年以上有期徒刑，併科新臺幣一千萬元以下罰金。
未經許可，持有、寄藏或意圖販賣而陳列第一項所列槍砲者，處
一年以上七年以下有期徒刑，併科新臺幣七百萬元以下罰金。
第一項至第三項之未遂犯罰之。
槍砲彈藥刀械管制條例第12條
未經許可，製造、販賣或運輸子彈者，處一年以上七年以下有期
徒刑，併科新臺幣五百萬元以下罰金。
未經許可，轉讓、出租或出借子彈者，處六月以上五年以下有期
徒刑，併科新臺幣三百萬元以下罰金。
意圖供自己或他人犯罪之用，而犯前二項之罪者，處三年以上十
年以下有期徒刑，併科新臺幣七百萬元以下罰金。
未經許可，持有、寄藏或意圖販賣而陳列子彈者，處五年以下有
期徒刑，併科新臺幣三百萬元以下罰金。
第一項至第三項之未遂犯罰之。
中華民國刑法第305條
以加害生命、身體、自由、名譽、財產之事，恐嚇他人致生危害
於安全者，處二年以下有期徒刑、拘役或三百元以下罰金。
